【裁判字號】    95,簡,651
【裁判日期】    951229
【裁判案由】    就業服務法
【裁判全文】
臺北高等行政法院判決
                                     95年度簡字第651號
原      告  虹翔專業人力仲介有限公司
代  表  人  甲○○
被      告  桃園縣政府
代  表  人  乙○○縣長）住同.
上列當事人間因就業服務法事件，原告不服行政院勞工委員會中
華民國95年6 月28日勞訴字第0950016502號訴願決定，提起行政
訴訟。本院判決如下：
    主  文
原告之訴駁回。
訴訟費用由原告負擔。
    事  實
一、事實概要：
    原告（原名聯強專業人力仲介有限公司）之營業專員楊慧幸
    （現改名為楊雅淇）於民國93年6月起媒介雇主邱信昌所聘
    僱之越南籍NGUYEN THI VAN，先後於非法雇主楊家富（住：
    台北縣蘆洲市○○路369 號9 樓）及李婉玲（住台北市萬華
    區○○○路○ 段280 巷2 號4 樓）宅內從事看護之工作，違
    反就業服務法第45條規定，經台北市政府警察局中正第二分
    局於94年1 月19日查獲，復於94年6 月2 日以北市警中正二
    分行字第09431247100 號函移由被告審查屬實，乃以95年2
    月20日府勞外字第0950046457號處分，依就業服務法第64條
    第1 項及第4 項規定，處原告罰鍰新臺幣（下同）10萬元，
    原告不服，提起訴願，經遭駁回，遂向本院提起行政訴訟。
二、兩造聲明：（本案不經言詞辯論，聲明及陳述依兩造之書狀
    記載）
  (一)原告聲明：
    1.訴願決定及原處分均撤銷。
    2.訴訟費用由被告負擔。
  (二)被告聲明：
    1.駁回原告之訴。
    2.訴訟費用由原告負擔。
三、兩造之爭點：原告之營業專員楊慧幸是否有媒介雇主邱信昌
    所聘僱之越南籍NGUYEN THI VAN於楊家富及李婉玲宅內從事
    看護之工作之行為，違反就業服務法第45條規定，應處以罰
    鍰？
  (一)原告主張之理由：
    1.按「人民違反法律上之義務而應受行政罰之行為，法律無
      特別規定時，雖不以出於故意為必要，仍須以過失為其責
      任條件。但應受行政罰之行為，僅須違反禁止規定或作為
      義務，而不已發生損害或危險為其要件者，推定為有過失
      ，於行為人不能舉證證明自己無過失時，即應受處罰」司
      法院大法官釋字第275 號著有解釋。
    2.原告之員工楊慧幸，自事件發生至今，從未曾與NGUYEN
      THI VAN 之雇主楊家富、李婉玲等作任何接觸，何況仲介
      從事看護之事實？是本件雖經NGUYEN THI VAN作成自白，
      於事實之真正顯有違誤。故本件事實之發生，實係被告依
      NGUYEN THI VAN無端論述之揣測，絕非原告之故意或過失
      所致者。原告並無放任員工非法仲介外勞之故意或過失甚
      明，本件依前揭解釋，應認無過失而免罰。
    3.原處分所為之裁罰處分，有違過失責任主義及推定過失責
      任原則，課予人民法律所無之義務，其行政處分違法。
  (二)被告主張之理由：
    1.原告之營業專員楊慧幸非法媒介外勞NGUYEN THI VAN於楊
      家富及李婉玲宅內從事看護之工作，經台北市政府警察局
      中正第二分局94年1 月19日查獲，經訊NGUYEN THI VAN坦
      承上情不諱，核其行為違反就業服務法第45條，爰依同法
      第64條第1 項規定處10萬元罰鍰，核無不合。
    2.外勞NGUYEN THI VAN之警訊筆錄中對於非法雇主之工作地
      點及工作內容指證歷歷，並提出相關匯款單佐證，足證其
      確實於上述雇主宅內從事非法工作。本案勾稽比附NGUYEN
      THI VAN 與雇主及仲介公司負責人筆錄證詞，復核以NGUY
      EN THI VAN所稱工作日期與所提供之文件及郵寄（信封及
      匯款單）章戳日期，均於被通報逃逸後所為，原告之營業
      專員楊慧幸媒介外國人非法為他人工作之事實洵堪認定。
    理  由
一、按「除本法另有規定外，外國人未經雇主申請許可，不得在
    中華民國境內工作。」、「任何人不得媒介外國人非法為他
    人工作。」、「違反第45條規定者，處新臺幣10萬元以上50
    萬元以下罰鍰。5 年內再違反者，處1 年以下有期徒刑、拘
    役或科或併科新臺幣60萬元以下罰金。………法人之代表人
    、法人或自然人之代理人、受僱人或其他從業人員，因執行
    業務違反第45條規定者，除依前3 項規定處罰其行為人外，
    對該法人或自然人亦科處各該項之罰鍰或罰金。」分別為行
    為時就業服務法第43條、第45條、第64條第1 項及第4 項所
    明定。
二、原告之營業專員楊慧幸於93年7月間媒介雇主邱信昌所聘僱
    之越南籍外國人NGUYEN THI VAN於非法雇主李婉玲宅內從事
    看護之工作，於93年8月間媒介越南籍外國人NGUYEN THI
    VAN於非法雇主楊家富宅內從事看護之工作有NGUYEN THI
    VAN 於警訊之筆錄附卷可憑。原告雖主張其員工楊慧幸，自
    事件發生至今，從未曾與NGUYEN THI VAN之雇主楊家富、李
    婉玲等作任何接觸，何況仲介從事看護之事實？本件雖經
    NGUYEN THI VAN作成自白，但本件事實之發生，實係被告依
    NGUYEN THI VAN無端論述之揣測，絕非原告之故意或過失所
    致者，原告並無放任員工非法仲介外勞之故意或過失等等。
三、經查，該名外勞NGUYEN THI VAN係由邱信昌所申請經原告公
    司仲介於93 年3月19日抵台擔任監護工工作，惟於93年4月4
    日通報逃逸，有外勞居留資料查詢-明細內容顯示畫面在卷
    足據。該名外勞NGUYEN THI VAN於警訊中就其於93年7 月12
    日起至電話(00)00000000的住處（即李婉玲位於台北市○○
    ○路○ 段280 巷2 號4 樓）從事監護工；於同年8 月28日至
    10月15日至行動電話0000-000000 雇主住處（即楊家富位於
    台北縣蘆洲市○○路369 號9 樓）從事監護工，且均係原告
    之員工楊慧幸所介紹等情供述甚明。依NGUYEN THI VAN於警
    訊所提出其於93年6 月14日尚由楊慧幸協助交寄回國之郵件
    ，及於93年10月18日由楊慧幸協助由慶豐商業銀行匯款回國
    ，有郵件信封及匯出匯款申請書在卷可證。參照非法雇主楊
    家富於警訊並陳稱93年8 月份左右原告公司仲介楊小姐（即
    楊慧幸）曾帶NGUYEN THI VAN至他住處等情。NGUYEN THI
    VAN 若確係於93年4 月4 日逃逸，楊慧幸如何能於93年8 月
    間帶其至楊家富住處。再依NGUYEN THI VAN所述之電話(00)
    00000000雇主住處及行動電話0000-000000 雇主住處之家中
    成員情況與事後查證結果相符（詳參NGUYEN THI VAN94年3
    月29日、5 月19日警訊筆錄與李婉玲、楊家富警訊筆錄）之
    情形以觀，NGUYEN THI VAN所述堪信為真實。原告主張其員
    工楊慧幸從未曾與NGUYEN THI VAN之雇主楊家富、李婉玲等
    作任何接觸，亦未仲介從事看護之事實，係被告依NGUYEN
    THI VAN 無端論述之揣測一節，並非可採。
四、按本件行為時就業服務法第45條所稱之媒介，乃指報告外國
    人工作之機會，該外國人亦因此與雇主訂定工作契約者，與
    民法之居間類似，但並非以獲有報酬為限。原告係經行政院
    勞工委員會許可從事就業服務業之專業公司，其營業專員對
    就業服務相關法規自應有相當之認識，但卻於業務之執行，
    將原告公司仲介之外勞媒介非法為他人工作，楊慧幸因執行
    業務而違反前揭就業服務法第45條規定，係屬自然人以法人
    之構成員身分所為之不法行為，致法人違反禁止義務，分別
    依故意過失情節對該自然人科罰，至於法人則以從罰性質予
    以科罰。因此，被告以原告因執行業務違反上開規定，對原
    告依前揭就業服務法第64條第1 項規定科處罰鍰，於法核無
    不合。訴願決定予以維持，亦屬妥適。原告主張前詞，請求
    撤銷訴願決定及原處分，為無理由，應予駁回。
五、本件訴訟標的金額未逾20萬元，為適用簡易程序事件，本判
    決爰不經言詞辯論為之，併此敘明。
據上論結，本件原告之訴為無理由，爰依行政訴訟法第233條、
第98條第3項前段，判決如主文。
中    華    民    國    95    年    12    月   29     日
                              第三庭法  官  陳國成
上為正本係照原本作成。
本件以訴訟事件所涉及之法律見解具有原則性者為限，始得於本
判決送達後20日內向本院提出上訴狀並表明上訴理由，如已於本
判決宣示後送達前提起上訴者，應於判決送達後20日內補具上訴
理由（均按他造人數附繕本），且經最高行政法院許可後方得上
訴。
中    華    民    國    96    年     1    月    2     日
                                    書記官  王英傑


司法院資訊處製作；財團法人民間司法改革基金會備份。
